【裁判字號】    95,上訴,320
【裁判日期】    950313
【裁判案由】    違反毒品危害防制條例
【裁判全文】
臺灣高等法院高雄分院刑事判決         95年度上訴字第320號
上  訴  人  臺灣高雄地方法院檢察署檢察官
被      告  甲○○
                    （另案於臺灣高雄監獄執行）
上列上訴人因被告違反毒品危害防制條例案件，不服臺灣高雄地
方法院95年度訴字第3 號中華民國95年1 月6 日第一審判決（起
訴案號：臺灣高雄地方法院檢察署94年度毒偵字第7933號），提
起上訴，本院判決如下：
    主  文
上訴駁回。
    理  由
一、原判決認本件起訴程序違背規定，而為不受理之判決，經核
    尚無不當，並引用第一審判決書記載之理由（如附件）。
二、檢察官雖以：按92年7 月9 日新修正之毒品危害防制條例第
    20條第3 項之立法修正理由，係謂「觀察勒戒或強制戒治5
    年後，再犯者，顯見前所實施之觀察、勒戒或強制戒治已足
    以遮斷其施用毒品之癮，為期自新及協助其斷除毒癮，對此
    5 年後再犯者爰明定仍適用初犯之規定，先經觀察、勒戒、
    強制戒治之程序」等語。參酌毒品危害防制條例第20條第1
    、2 、3 項之規定及立法理由意旨，堪認被告於觀察、勒戒
    或強制戒治執行完畢後，須於5 年內均無施用毒品之行為，
    始能認其前所實施之觀察、勒戒或強制戒治已足遮斷被告施
    用毒品之癮，而得於5 年後再犯時得依毒品危害防制條例第
    20條第3 項適用初犯之規定，重行觀察勒戒、強制戒治之程
    序，反面言之，如被告於執行強制戒治完畢釋放後5 年內有
    再次施用毒品之行為，縱其第3 次施用毒品之行為係於釋放
    後5 年後發生，亦不得再適用初犯之規定，先經觀察、勒戒
    、強制戒治之程序，而應逕予起訴論罪科刑。而本案被告並
    未斷癮，無須藉由行政療程「期其自新」及「助其斷癮」等
    語，提起上訴，指摘原判決不當；惟查被告於88年間因施用
    毒品案件，經法院裁定令觀察勒戒，於88年11月23日期滿釋
    放，該案並經檢察官處分不起訴，為原判決所確認，則被告
    於94年7 月6 日施用第一級毒品海洛因之時間，已逾88年11
    月23日勒戒釋放5 年，符合毒品危害防制條例第20條第3 項
    規定。又該條第3 項規定並未限制曾於釋放後，5 年內再犯
    經法院判刑，並執行完畢後再犯同條例第10條之罪，然距前
    次勒戒已逾5 年者，不得再聲請勒戒，故公訴人之上訴為無
    理由。爰不經言詞辯論，逕予駁回。
三、適用之法律：刑事訴訟法第368 條、第364 條、第307 條。
中    華    民    國    95    年    3     月    13    日
                  刑事第八庭    審判長法  官  李炫德
                                      法  官  林水城
                                      法  官  李淑惠
以上正本證明與原本無異。
如不服本判決應於收受本判決後10日內向本院提出上訴書狀，其
未敘述上訴理由者，並得於提起上訴後10日內向本院補提理由書
狀（均須按他造當事人之人數附繕本）「切勿逕送上級法院」。
中    華    民    國    95    年    3     月    13    日
                                      書記官  盧雅婷
附件：
臺灣高雄地方法院刑事判決                 95年度訴字第3號
公  訴  人  臺灣高雄地方法院檢察署檢察官
被      告  甲○○
上列被告因毒品危害防制條例案件，經檢察官提起公訴（94年度
毒偵字第7933號），本院判決如下：
    主  文
本件公訴不受理。
    理  由
一、公訴意旨略以：被告甲○○前於民國88年間因施用毒品案件
    ，經本院以88年毒聲字第7475號裁定令觀察勒戒，嗣於88年
    11月23日執行期滿，並經臺灣高雄地方法院檢察署檢察官於
    同日以88年度毒偵字第650 號為不起訴處分確定。復於93年
    間同因施用毒品案件，經檢察官提起公訴，由本院以94年度
    訴字第172 號判處有期徒刑7 月確定（尚未執行完畢，未構
    成累犯）。詎其仍不知悔改，明知海洛因係政府公告第一級
    毒品，不得非法持有、施用，復基於施用第一級毒品之犯意
    ，於94年7 月6 日下午4 時許，在其位於高雄市前鎮區○○
    ○街179 巷18號8 樓住所房間內，以將海洛因摻入香菸中吸
    食之方式，施用第一級毒品海洛因，嗣於同年月8 日上午11
    時30分許，在同街179 巷12號前為警盤檢查獲，並扣得第一
    級毒品海洛因1 包（驗後淨重0.08公克，空包裝重0.22公克
    ），經採集其尿液送鑑定呈嗎啡陽性反應，始悉上情，因認
    被告涉犯毒品危害防制條例第10條第1 項之施用第一級毒品
    罪嫌等語。
二、按案件起訴之程序違背規定者，應諭知不受理之判決，刑事
    訴訟法第303 條第1 款定有明文。再者毒品危害防制條例第
    20條第1 項至第3 項規定：「初犯第10條之罪者，檢察官應
    聲請法院裁定令被告入勒戒處所觀察、勒戒，期間不得逾2
    月」、「觀察、勒戒後，檢察官依據勒戒處所之陳報，認受
    觀察、勒戒人無繼續施用毒品傾向者，應即釋放，並為不起
    訴之處分；認受觀察、勒戒人有繼續施用毒品傾向者，檢察
    官應聲請法院裁定令入戒治處所強制戒治，其期間為6 個月
    以上，至無繼續強制戒治之必要為止。但最長不得逾1 年。
    」、「依前項規定為觀察、勒戒或強制戒治執行完畢釋放後
    ，5 年後再犯第10條之罪者，適用本條前2 項之規定」，故
    行為人倘因施用毒品案件，業經前述行政處遇療程執行完畢
    並予釋放後，5 年內再犯施用毒品之罪者，檢察官始得依法
    起訴，此為該條例第10條施用毒品罪之法定訴追要件，且因
    本條規定係限制人民身體自由權利，依罪刑法定原則及絕對
    法律保留原則，解釋範圍應以文義解釋為限，立法文義不明
    或有疏漏時，亦應作有利行為人之解釋，另慮及立法意旨在
    降低施用者之法定刑外，兼採觀察、勒戒及強制戒治手段戒
    除毒癮措施，若謂五年內再犯即永無再受觀察勒戒之恩典，
    顯有違本條例立法目的，故觀察、勒戒或強制戒治執行完畢
    釋放後，五年內再犯施用第一、二級毒品之罪，經法院判處
    罪刑，嗣於觀察、勒戒或強制戒治執行完畢釋放後五年後再
    犯施用毒品罪名，依上開旨意，仍應重行聲請觀察、勒戒。
    （台灣高等法院高雄分院95年1 月5 日刑庭庭長會議、台灣
    高等法院94年度法律座談會有關毒品危害防制條例提案第11
    號結論意旨參照）
三、經查，被告前於88年間因施用毒品案件，經本院以88年毒聲
    字第7475號裁定令觀察勒戒，嗣於88年11月23日執行期滿，
    並經臺灣高雄地方法院檢察署檢察官於同日以88年度毒偵字
    第650 號為不起訴處分確定。復於93年間同因施用毒品案件
    ，經檢察官提起公訴，由本院以94年度訴字第172 號判處有
    期徒刑7 月確定乙節，有臺灣高雄地方法院檢察署刑案資料
    查註紀錄表、臺灣高等法院被告前案紀錄表各1 份可參。從
    而，被告於88年11月23日前次觀察勒戒執行完畢釋放五年後
    ，始於94年7 月間再犯本件施用毒品犯行，期間雖同因施用
    毒品案件經本院論罪科刑，惟揆諸前揭意旨，本件尚非觀察
    勒戒執行完畢或強制戒治執行完畢釋放後，5 年內再為施用
    毒品之情形，與前揭毒品危害防制條例第20條第3 項所定之
    訴追要件不符，自不得逕予起訴，本件起訴程序於法顯有未
    合，爰不經言詞辯論，逕為諭知不受理判決。
四、扣案白色粉末1 袋，經送請法務部調查局鑑驗結果，係第一
    級毒品海洛因（驗後淨重0.08公克，空包裝重0.22公克），
    有法務部調查局94年9 月14日調科壹字第220020890 號鑑定
    通知書1 紙在卷可稽，惟本件既經本院判決不受理如前，依
    主、從刑不可分原則，本件既未為有罪判決，自不得於本案
    同時諭知沒收銷燬之從刑，爰請檢察官另為適法處理。
據上論斷，應依刑事訴訟法第303 條第1 款、第307 條，判決如
主文。
中    華    民    國    95    年    1     月    6     日
                刑事第十四庭  審判長法  官  蔡廣昇
                                    法  官  謝雨真
                                    法  官  林瑋桓
以上正本證明與原本無異。
如不服本判決，應於判決送達後10日內，向本院提出上訴狀。
                                書記官  謝群育
中    華    民    國    95    年    1     月    6    日


司法院資訊處製作；財團法人民間司法改革基金會備份。
